最高法院刑事判決　　　　　　九十四年度台上字第三０三六號
　　上　訴　人　甲○○
　　　　　　　　　　　　號在.
　　選任辯護人　簡承佑律師
　　　　　　　　張育誠律師
　　上　訴　人　乙○○
　　　　　　　　　　　　124.
　　選任辯護人　蘇文奕律師
　　　　　　　　陳郁芬律師
上列上訴人等因擄人勒贖案件，不服台灣高等法院台南分院中華
民國九十四年四月六日第二審判決（九十四年度少連上訴字第一
六五號，起訴案號：台灣雲林地方法院檢察署九十三年度偵字第
四二五○、四二五四、四三八三號），提起上訴，本院判決如下
：
    主  文
上訴駁回。
    理  由
按刑事訴訟法第三百七十七條規定：上訴於第三審法院，非以判
決違背法令為理由，不得為之。是提起第三審上訴，應以原判決
違背法令為理由，係屬法定要件。如果上訴理由係對原審已調查
明確並於判決內論駁或說明之事項，徒憑己見重為事實之爭辯，
或任意指摘，顯與法律規定得為第三審上訴理由之違法情形不相
適合時，即應認其上訴為違背法律上之程式，予以駁回。甲○○
上訴意旨略稱：警方查獲甲○○時，尚不知被害人遭藏匿之處所
，被害人仍在共犯張軫盈、乙○○實力支配之下，經甲○○供出
並帶同警方至藏匿處所，始予以釋放，甲○○出於己意釋放被害
人，符合刑法第三百四十七條第五項前段「未經取贖而釋放被害
人者，減輕其刑」之規定，原判決認無該規定之適用，有不適用
法則之違誤云云。乙○○上訴意旨略稱：(1)乙○○於民國（下同
）九十三年十月二十三日打電話聯絡被害人家屬交款，已在被害
人經警方救出之後，非於擄人勒贖行為繼續中參與犯行，原判決
執為認定乙○○係本案擄人勒贖共同正犯之依據，自屬違法。(2)
依原判決事實之認定，乙○○係以電話卡在公用電話與被害人家
屬聯絡取贖，與所有0000000000號行動電話無關，原
判決認該行動電話機（含電話卡）係供犯罪所用之物予以宣告沒
收，有適用法則不當之違法。(3)原判決載稱：「檢察官就證明被
告乙○○犯罪部分，捨棄共犯張軫盈、甲○○之警訊筆錄」，其
附表卻將各該警詢筆錄列為證據，並認該等證據足以證明全部犯
罪事實，有理由矛盾之違法。(4)原判決依其列舉乙○○所不否認
之事實，據以說明乙○○已參與擄人勒贖中「勒贖」之犯罪構成
要件行為，為共同正犯，但未說明乙○○該部分自白有何補強證
據足以證明與事實相符，有不適用法則之違法。(5)依甲○○於偵
審中之證述，顯然張軫盈於九十三年十一月四日偵查中證稱乙○
○於九十三年十月二十二日中午即知悉綁了肉票，當晚在世殿大
樓自小客車內，已約定三人均分贖款云云，難予遽信，原審未詳
加勾稽，即憑甲○○、張軫盈之證詞，為該部分事實之認定，有
判決不載理由之違法云云。
惟查：原判決維持第一審關於論處上訴人甲○○、乙○○共同意
圖勒贖而擄人（乙○○累犯）罪刑之判決，駁回上訴人等在第二
審之上訴，係依憑上訴人甲○○、乙○○與共犯張軫盈之供述（
甲○○、乙○○、張軫盈均於檢察官偵查中經以證人訊問，甲○
○、張軫盈並經第一審行證人之交互詰問），被害人陳酩翰、陳
俊斌之指述，證人蔡宜春、陳銀松、林俞吟、蔡宗竹、王耀樂之
證供，卷附通訊監察譯文、現場圖、贓物認領保管收據、歹徒擄
人勒贖電話一覽表、公用電話照片、中華電信南區電信分公司長
途未出帳通話明細清單中華電信嘉義營運處公話中心傳真、電話
通聯紀錄、查獲現場蒐證光碟及照片、全家便利商店監視錄影光
碟及翻拍照片，暨扣案膠帶、剪刀、收音機、耳機、黃色膠繩、
吹風機等證據，為其論罪之依據。並敘明：(1)參酌刑法第三百四
十七條之立法理由，其第五項乃係為保護被害人之人身安全，及
鼓勵行為人有所悔悟，心存慈悲，避免類似「撕票」悲劇發生，
而將未經取贖主動釋放被害人者，修正為減輕其刑等情，甲○○
為警逮捕查獲後，係在員警追問下始供出犯罪經過，及帶同警方
至藏匿被害人陳酩翰之處所，救出被害人，並不合上述「未經取
贖主動釋放被害人」之要件。(2)乙○○與甲○○、張軫盈會合商
量及購買電話卡持用，其後乙○○復分別於九十三年十月二十二
日下午十一時六分十秒至二十三日凌晨零時四十八分四十五秒止
，五次以公用電話與被害人家屬聯絡交付贖款等事實，為乙○○
所不否認，可知乙○○與張軫盈、甲○○商議後，乃決定參與聯
絡被害人家屬交付贖款事宜，事後亦先後五次打電話為之，參與
擄人勒贖中之「勒贖」之犯罪構成要件行為，雖被害人被擄時未
參與實施，但其出面勒贖，係在擄人勒贖之繼續進行中參與該罪
之目的行為，自應認為共同正犯。(3)張軫盈於偵查中證稱：其與
甲○○綁了肉票，因人手不足，乃邀同乙○○參與打電話向被害
人家屬取贖等情，於第一審行證人之交互詰問時仍證實當時在車
上確有談到綁架小孩之事，而乙○○回應「喔喔」之語（即知悉
之意），乙○○應係知悉綁架小孩一事，才會如此回答；雖檢察
官對證人甲○○，無法問出其是否知乙○○係知悉擄人而參與勒
贖，但甲○○仍表示乙○○應知所撥打為擄人勒贖電話，及乙○
○對於擄人一事確實知情等情，復於第一審行證人之交互詰問時
，陳稱：張軫盈要伊與乙○○打電話向被害人家屬勒贖金錢，在
打電話時，乙○○應該知道是勒贖金錢，要家屬交付贖款等語，
參以乙○○上開五通聯絡被害人家屬交付贖款電話內容，已明示
被害人家屬只要交付贖款，即可見到「肉票」，甚至家屬向其要
求「聽小孩子聲音」，乙○○且回稱：你放心，我向你保證等語
，該五通電話復均在張軫盈以電話告知乙○○有關甲○○已為警
逮捕之前所撥打，足見乙○○在與被害人家屬聯絡時，已知有綁
架小孩，並加入勒贖，非於事發後才知情各等情。對於認定乙○
○係本案擄人勒贖犯行之共同正犯，乙○○否認知情而參與擄人
勒贖犯行，為不足採信，及甲○○並不合於刑法第三百四十七條
第五項前段「未經取贖而釋放被害人者，減輕其刑」之規定，均
予說明論列，並敘明如何取捨證據之心證理由，其推理論斷衡諸
經驗法則、論理法則、證據法則等皆無違背。且查：(一)原判決附
表雖將甲○○、張軫盈之警詢筆錄列載於證據清單內，但理由已
說明：「乙○○於原審對於檢察官所提出之證據清單所列之證據
，除共犯張軫盈、甲○○之警訊筆錄，爭執其證據能力外，其餘
均不爭執。檢察官就證明被告乙○○犯罪部分，捨棄共犯張軫盈
、甲○○之警訊筆錄」云云，其後亦未就各該警詢筆錄執為論證
犯罪事實之證據資料，自無理由矛盾之情形。(二)原判決事實認定
：張軫盈取得陳酩翰家屬所提供用以聯絡交付贖款之行動電話號
碼後，即以所持之行動電話0000000000號分別撥打乙
○○所持之行動電話0000000000號及甲○○所持之行
動電話0000000000號，告知與陳酩翰家屬聯絡之情形
及所提供聯絡交款之行動電話號碼等情，其以乙○○所有該00
00000000號行動電話機係供犯罪所用之物而予以宣告沒
收，並無不合。(三)原判決理由貳第二項之(二)所載：乙○○與甲○
○、張軫盈會合商量及購買電話卡持用，暨其後乙○○分別於九
十三年十月二十二日下午十一時六分十秒至二十三日凌晨零時四
十八分四十五秒止，五次以公用電話與被害人家屬聯絡交付贖款
等，為乙○○所不否認之事實，依原判決之論斷，各該事實除為
乙○○不否認外，係並有共犯甲○○、張軫盈之供述及其附表所
載通訊監察資料、錄影光碟及照片等可為乙○○自白之補強，原
判決為此部分事實之認定，於法自無違誤。(四)卷附雲林縣警察局
虎尾分局刑事案件報告書，記載警方經由甲○○之供述，循線於
九十三年十月二十三日三時五十分在虎尾鎮埒內里埒內二五五之
四○號救出遭捆綁多日奄奄一息之被害人，陳酩翰之警詢筆錄亦
記載警方於該日凌晨四時許在上址空屋之一樓客廳內將其尋獲等
情，乙○○上訴意旨所稱其於九十三年十月二十三日打電話聯絡
被害人家屬交款，已在被害人經警方救出之後，非於擄人勒贖行
為繼續中參與犯行云云，執以指摘原判決認定其係本案擄人勒贖
共同正犯為有違誤，自無足取。其餘上訴意旨亦係對原審已調查
明確並於判決內論駁或說明之事項，徒憑己見重為事實上之爭辯
，或任意指摘，顯與法律規定得為第三審上訴理由之違法情形不
相適合。綜上說明，應認本件上訴違背法律上之程式，予以駁回
。
據上論結，應依刑事訴訟法第三百九十五條前段，判決如主文。
中　　華　　民　　國　九十四　年　　六　　月　　九　　日
                      最高法院刑事第八庭
                          審判長法官  呂　潮　澤
                                法官  吳　昆　仁
                                法官  孫　增　同
                                法官  吳　昭　瑩
                                法官  趙　文　淵
      本件正本證明與原本無異
                                      書  記  官
中　　華　　民　　國　九十四　年　　六　　月　 十四 　日
                                                  Ｒ
